【裁判字號】    90,易,1085
【裁判日期】    901126
【裁判案由】    贓物等
【裁判全文】
臺灣屏東地方法院刑事判決                          九十年度易字第一八五號
    公  訴  人  臺灣屏東地方法院檢察署檢察官
    被      告  丙○○
                乙○○
右列被告等因贓物等案件，經檢察官提起公訴（八十九年度偵字第四六六七號、九十
年度偵字第五一六七號），本院判決如左：
     主  文
丙○○收受贓物，處拘役伍拾日，如易科罰金，以參佰元折算壹日。
乙○○意圖使犯人隱避而頂替，處拘役貳拾日，如易科罰金，以參佰元折算壹日，緩
刑貳年。
     事  實
一、丙○○明從事榔篩選機台修理工作，明知陳祈全（已死亡，業經檢察官為不起訴
    處分）所持有之檳榔篩選機為來路不明之贓物（按為甲○○所有，於民國八十八
    年九月一日，在屏東縣內埔鄉○○村○○路二四六號「長青菁仔行」失竊），仍
    基於收受贓物之犯意，於上開失竊後同年月某日，在內埔鄉○○村○○路○段五
    號住處，收受陳祈全所交付業已受損之上開檳榔篩選機。嗣丙○○礙於屢屢無法
    修復此一改良過之電子式機台，遂於八十九年六月間，將之送至九如鄉○○村○○路六十巷四號朱明祥所經營之「旭通機械行」修理，惟適因朱明祥即為出售該
    機台之店家，其於拆解修理時，藉由內部電子感應秤編號，得知係前出售與甲○○而遭竊之贓物，乃報警循線追查丙○○。
二、丙○○為掩飾其收受贓物犯行，乃於接受警方調查前，先與乙○○勾串，而乙○○意圖使丙○○隱避，遂基於頂替之犯意，於八十九年七月十四日應警方訊問時
    ，依丙○○之指使虛偽供承：該檳榔篩選機原為陳祈全所有，其前出資與陳祈全
    合夥檳榔相關生意，嗣因陳祈全死亡多時，該機台久無人置理，其遂搬運並送交
    丙○○修理云云，使丙○○脫免遭追查而頂替犯罪。嗣於同年九月二十八日，乙○○因上開贓物罪嫌於檢察官偵查中，在偵查機關未發覺其頂替犯行前，主動供
    承上情，自首而接受裁判始查獲。
     理  由
一、被告丙○○固坦承本件檳榔篩選機為其收受陳祈全所送交修理，嗣其再轉交朱明
    祥修理之事實，惟矢口否認收受贓物犯行，辯稱：伊不知該機台係失竊之贓物，
    伊未指示乙○○說是他拿來給伊修理的云云。被告乙○○則坦承與被告丙○○勾
    串，使被告丙○○隱避而頂替其贓物犯行之事實綦詳。
二、經查，本件檳榔篩選機為失竊之贓物，據被害人甲○○指述在卷，復經證人朱明
    祥及其妻黃文英證述無誤，並有贓物認領保管單一紙在卷可稽，堪以認定。次查
    ，被告乙○○所陳勾串情事，就其遭警方移送贓物罪嫌部分，固屬辯詞，而對被
    告丙○○不利，惟就其頂替犯罪部分，則屬不利於己之自白，顯非推諉之詞，已
    足擔保其真實性。又被告丙○○初於警訊時，就本件檳榔篩選機，供稱係被告乙○○所送修云云，迨被告乙○○自白頂替犯行，和盤托出內情後，始改稱確係由
    陳祈全所交付等語，此適與被告乙○○供承之事實相符，益徵被告乙○○所言非
    虛。再者，本件被告二人夙無嫌怨，據被告丙○○供陳在卷，且被告乙○○初既
    有意為被告丙○○開脫，而於偵查初始，為種種迴護被告丙○○之詞，則其事後
    翻異，所作不利被告丙○○之指證，顯非陷其入罪。此外，衡諸情理，尋常店家
    收受外觀形式不具個別差異性之相類機器修理時，原即鮮有查驗合法來源證明者
    ，倘被告丙○○確無此機台來路不明之疑慮，自無與被告乙○○謀議誆稱本件機
    台來源之必要，乃其大費週章，指使事不關己之被告乙○○矯飾事實，足見其畏
    罪情虛，因有此舉，顯然有贓物之認識，被告丙○○所辯，要無可採，本件事證
    明確，犯行均堪認定，應予依法論科。
二、核被告丙○○所為，係犯刑法第三百四十九條第一項之收受贓物罪，被告乙○○
    所為，則係犯刑法第一百六十四條第二項之意圖使犯人隱避而頂替罪，應依同條
    第一項之規定處斷。按刑法第六十二條所謂自首，祇以犯人在其犯罪未發覺前，
    向該管公務員自承犯罪而受裁判為已足，至是否同受他案訊問一併供出，與其自
    首之效力，並不生何影響（最高法院三十年上字第一四○號判例參照）。本件被
    告乙○○乃因所頂替之贓物罪嫌，於檢察官偵查中應訊，在偵查機關未發覺其頂
    替犯行前，主動供承頂替被告丙○○犯罪之事實而查獲，並有接受裁判之意，應
    依同法第六十二條前段規定減輕其刑。爰審酌被告二人之素行，犯罪之動機、目
    的、手段、所生危害及犯後態度等一切情狀，分別量處如主文所示之刑，並均諭
    知易科罰金之折算標準。又被告二人行為後，刑法第四十一條犯最重本刑為三年
    以下有期徒刑以下之刑之罪，受六個月以下有期徒刑或拘役之宣告，因身體、教
    育、職業、家庭之關係，執行顯有困難者，得易科罰金之規定，就所犯之罪法定
    最重本刑刑度，業經修正為五年以下有期徒刑，並改列為第四十一條第一項前段
    ，經總統於九十年一月十日公布，同年月十二日生效，本件均應依同法第二條第
    一項前段適用裁判時之法律即修正後之第四十一條第一項規定，為易科罰金折算
    標準之諭知。此外，被告乙○○前未曾受有期徒刑以上刑之宣告，有臺灣屏東地
    方法院檢察署刑案資料查註紀錄表及本院全國前案紀錄表可佐，其因一時失慮致
    罹刑章，經此教訓，當知謹慎，信無再犯之虞，本院認其所受有期徒刑之宣告以
    暫不執行為適當，併宣告緩刑二年，以啟自新。
據上論斷，應依刑事訴訟法第二百九十九條第一項前段，刑法第二條第一項前段、第
三百四十九條第一項、第一百六十四條第二項、第一項、第六十二條前段、第四十一
條第一項、第七十四條第一款，罰金罰鍰提高準條例第一條前段、第二條，判決如主
文。
中      華      民      國      九十      年    十一    月    二十六    日
                                          法  官   蔡憲德
右正本證明與原本無異。
對於本判決如有不服應於收受送達後十日內向本院提出上訴書狀上訴於台灣高等法院
高雄分院並按他造當事人之人數附具繕本。
                                          書記官    林鴻仁
中      華      民      國      九十      年     十一    月   二十六    日
附錄本案論罪科刑法條
刑法第三百四十九條第一項：
收受贓物者，處三年以下有期徒刑、拘役或五百元以下罰金。
刑法第一百六十四條第二項：
意圖犯前項之罪而頂替者，亦同。（同條第一項：藏匿犯人或依法逮捕拘禁之脫逃人
或使之隱避者，處二年以下有期徒刑、拘役或五百元以下罰金。）


司法院資訊處製作；財團法人民間司法改革基金會備份。
